【裁判字號】    90,重訴,428
【裁判日期】    950622
【裁判案由】    損害賠償等
【裁判全文】
臺灣高雄地方法院民事判決             90年度重訴字第428號
原      告  華南園藝設計工程有限公司
法定代理人  丁○○
訴訟代理人  謝英士律師
            吳文淑律師
            蔡東賢律師
被      告  甲○○○○○○○ .
                       CA .
法定代理人  戊○○
被      告  禾豐利股份有限公司
兼
法定代理人  丙○○
被      告  乙○○
上  四  人
訴訟代理人  陳旻沂律師
複  代理人  吳艾黎律師
上當事人間請求損害賠償等事件，本院於民國95年6 月5 日言詞
辯論終結，判決如下：
    主  文
被告甲○○○○○○○ ○○○○○○○ ○○ 、禾豐利股份有限公司、乙○○應連
帶給付原告新台幣肆佰肆拾柒萬玖仟柒佰元，及自民國九十一年
六月一日起至清償日止，按年息百分之五計算之利息。
原告其餘之訴駁回
訴訟費用由被告連帶負擔。
本判決於原告以新台幣壹佰肆拾玖萬參仟貳佰參拾參元為被告甲○○○○○○○ ○○○○○○○ ○○ 、禾豐利股份有限公司、乙○○供擔保後，
得假執行。但被告甲○○○○○○○ ○○○○○○○ ○○ 、禾豐利股份有限公司
、乙○○如以新台幣肆佰肆拾柒萬玖仟柒佰元，為原告預供擔保
後，得免為假執行。
原告其餘假執行之聲請駁回。
    事  實  及  理  由
一、原告主張：原告於民國89年4 、5 月間，承攬被告甲○○○○○○○○○○○○○○ ○○（下稱蘭花公司）在美國洛杉磯之蝴蝶蘭玻璃溫
    室（下稱系爭溫室）興建工程（下稱系爭工程），約定系爭
    溫室材料由蘭花公司向原告購買，原告則需派員赴美施工，
    雙方並於同年8 月間補簽「L.A.蝴蝶蘭溫室合約書」（下稱
    系爭契約）。詎原告已依約完工，且經蘭花公司驗收通過，
    蘭花公司迄今僅給付原告工程款新台幣（下同）0000000 元
    ，尚積欠工程款0000000 元、赴美施工工資及機票119700元
    未給付等情。又蘭花公司係未經認許成立之外國法人，被告
    禾豐利股份有限公司（下稱禾豐利公司）、丙○○、乙○○
    均以蘭花公司名義與原告為法律行為，自應連帶負擔責任。
    再原告施作系爭工程係遭被告詐欺，被告亦應共同負擔侵權
    行為損害賠償責任。爰依系爭契約及侵權行為法律關係請求
    擇一裁判。聲明：（一）被告應連帶給付原告0000000 元，
    及自91年6 月1 日起算至清償日止，按年息百分之5 計算之
    利息。（二）願供擔保請准宣告假執行。
二、被告則以：上開事件本院並無國際管轄權；縱認有國際管轄
    權，亦無國內管轄權；系爭工程並未完工，原告自不得請求
    承攬報酬；縱認原告得請求承攬報酬，禾豐利公司、乙○○
    、丙○○亦無庸連帶負擔責任；系爭溫室存有瑕疵，應減少
    價金；以代墊款325308元、逾期罰款664500元、損害賠償00
    00000 元主張抵銷等語，資為抗辯。聲明：（一）原告之訴
    駁回。（二）如受不利判決，願供擔保請准宣告免為假執行
    。
三、兩造不爭執事項：
（一）原告於89年4 、5 月間，承攬蘭花公司在美國洛杉磯之系
      爭溫室興建工程，約定系爭溫室材料由蘭花公司向原告購
      買，原告則需派員赴美施工，雙方並於同年8 月間補簽系
      爭契約。
（二）系爭工程之工程款總價0000000 元，被告迄今已給付0000
      000 元。
（三）系爭工程於89年9 月8 日開工，依約應於48日即89年11月
      17日前完工。如本院認為工程逾期，同意逾期每日罰款88
      60元。
（四）系爭溫室已取得使用執照。
（五）蘭花公司為未經認許成立之外國法人。
（六）如本院認為原告請求工程款為有理由，被告同意一併給付
      員工工資95200 元、機票24500 元，合計119700元。
（七）如本院認為原告之訴有理由，被告同意利息自91年6 月1
      日起算。
（八）兩造同意系爭溫室是否存有瑕疵，不再送請鑑定。
四、茲兩造於本院審理中協商爭點為：（一）本院就前開事件有
    無國際管轄權？有無國內管轄權？（二）系爭工程是否已經
    完工？何時完工？原告有無請求被告驗收？原告依系爭契約
    請求蘭花公司給付承攬報酬，有無理由？禾豐利公司、乙○○、丙○○是否應連帶負擔責任？（三）系爭工程是否存有
    瑕疵？（四）被告以代墊款325308元、逾期罰款664500元、
    損害賠償00 00000元主張抵銷，有無理由？
（一）本院就前開事件有無國際管轄權？有無國內管轄權？
  １﹑按我國涉外民事法律適用法乃係對於涉外事件，就內國之
      法律，決定其應適用何國實體法律之法。至我國法院就涉
      外事件有無國際管轄權部分，雖無明文規定，惟若該事件
      與我國具有牽連關係，即應認為我國法院具有國際管轄權
      。
  ２﹑經查，兩造間上開事件屬涉外事件乙節，為兩造所不爭執
      ，堪予認定。次查，系爭契約係在我國成立生效，亦為兩
      造所不爭執，倘參諸兩造間除蘭花公司外，其餘均在我國
      設有住居、事務所。顯見上開事件與我國牽連甚密。則依
      前開說明，上開事件我國法院自有國際管轄權無訛。被告
      抗辯上開事件本院無國際管轄權云云，洵屬無據，不足採
      信。
  ３﹑次按國內管轄權之有無，應依原告主張之事實，按諸法律
      關於管轄之規定而為認定，與其請求之是否成立無涉。
  ４﹑經查，原告主張其施作系爭工程係肇因於丙○○、乙○○
      至其高雄市鹽埕區○○○路207 號事務所內詐欺所致，業
      如前述。揆諸前開說明，原告主張被告侵權行為地既在高
      雄，則其向本院起訴，關於管轄部分即屬有據。至被告否
      認前往上開處所詐欺原告乙節，縱認屬實，亦為實體法上
      有無理由之問題，無礙於管轄權之認定，附此敘明。
（二）系爭工程是否已經完工？何時完工？原告有無請求被告驗
      收？原告依系爭契約請求蘭花公司給付承攬報酬，有無理
      由？禾豐利公司、乙○○、丙○○是否應連帶負擔責任？
  １﹑經查，系爭工程依約應於89年11月17日以前完工乙節，業
      如前述，堪可認定。次查，系爭工程已於上開期限之前完
      工乙節，復經證人即到場施作人員溫增福到庭證稱：系爭
      工程已於89年11月15日完工（見本院卷一頁306） 等語綦
      詳，堪予認定。已徵被告辯稱：系爭工程迄未完工云云，
      難予遽採。又查，系爭溫室已搭設完成，其內種有花草乙
      節，有現場相片數幀（見本院卷一頁14）在卷可查。倘參
      諸丙○○於本院自承：系爭溫室係作為種植蘭花所用。所
      種植蘭花銷量不錯（見本院卷一頁153 ）等語相互以觀。
      顯見系爭溫室已交由蘭花公司使用營運，足徵系爭工程應
      已完工無訛，被告所辯，即難採信。從而，原告依系爭契
      約請求蘭花公司給付承攬報酬，即屬有據。再被告雖另以
      ：原告未曾經請求驗收置辯云云，惟亦為原告所否認。經
      查，原告已請求蘭花公司驗收系爭工程乙節，業據溫增福
      證稱：系爭工程完工驗收時，蘭花公司表示尚有瑕疵，惟
      修補瑕疵後，蘭花公司仍不願出具驗收完成證明書，亦未
      再告知其他瑕疵（見本院卷一頁305 至307） 等語，顯見
      原告已請求蘭花公司驗收系爭工程無訛。至驗收後如發現
      工程瑕疵，乃瑕疵修補問題，尚不得逕指未經驗收。足徵
      被告此部分所辯，亦屬無據。況系爭工程既已完工，並交
      由蘭花公司使用營運，已如前述。益徵被告復執原告未請
      求驗收云云置辯，難予採信。
  ２﹑按未經認許其成立之外國法人，以其名義與他人為法律行
      為者，其行為人就該法律行為應與該外國法人負連帶責任
      。民法總則施行法第15條定有明文。
  ３﹑經查，系爭契約係由乙○○代理蘭花公司與原告簽訂乙節
      ，為乙○○自承無訛（見本院卷一頁219 、220） ，並有
      系爭契約在卷（見本院卷一頁11）可按。已徵乙○○確以
      蘭花公司名義與原告為法律行為屬實。次查，禾豐利公司
      多次以蘭花公司在台代理人名義發函原告約定系爭工程修
      改設計、瑕疵補正、款項結算等權利義務事項乙節，為被
      告所不否認，並有禾豐利公司多次發予原告記載「Sympho
      ny Orchids在台代理人禾豐利股份有限公司」等詞之函件
      在卷（見本院卷一頁80、181 至183 、188 至190） 可參
      。顯徵禾豐利公司亦以其名義與原告約定系爭契約之權利
      義務，屬與原告為法律行為甚明。則依前開說明，禾豐利
      公司、乙○○自應與蘭花公司連帶負擔責任。至原告主張
      丙○○亦以其名義與原告為法律行為云云。惟查，丙○○
      均係以禾豐利公司代表人名義與原告為上開行為，有上開
      函文記載「董事長丙○○」等詞在卷可佐。足認丙○○並
      未以個人名義與原告為法律行為。則原告主張丙○○亦應
      按上開規定連帶負擔責任，洵屬無據，難予採憑。
（三）系爭工程是否存有瑕疵？
  １﹑被告主張系爭工程存有附表所示瑕疵，固提出瑕疵一覽表
      在卷（見本院卷一頁407 至409）為佐，惟為原告所否認。
      經查，溫增福修補系爭工程瑕疵後，蘭花公司即未再告知
      其他瑕疵乙節，業如前述。已徵系爭工程是否仍存有附表
      所示瑕疵，即屬可疑。此外，被告迄未提出其他證據資料
      證明系爭工程尚存有附表所示瑕疵。則依舉證責任分配之
      法則，自無從為有利於被告之認定。是被告抗辯系爭工程
      存有瑕疵云云，即屬無據。
（四）被告以代墊款325308元、逾期罰款664500元、損害賠償00
      00000元主張抵銷，有無理由？
  １﹑被告以原告施作系爭工程逾期完工罰款664500元主張抵銷
      云云，為原告所否認。經查，原告施作系爭工程並未逾期
      完工乙節，已如前述。則被告主張以上開罰款抵銷云云，
      洵屬無據。
  ２﹑被告復以代墊款325308元、損害賠償0000000 元主張抵銷
      ，固據其提出收據在卷為憑，惟亦為原告所否認。經查，
      原告否認前開收據真正，被告復未提出前開收據原本證明
      為真正，本院即難遽認前開收據記載之內容為真正。況縱
      認前開收據為真正，被告亦未舉證證明為原告代墊款項及
      受有損害之事實，則依舉證責任分配之法則，亦無法為有
      利於被告之認定。是被告主張以上開代墊款、損害賠償抵
      銷云云，亦屬無據，不足採憑。
五、綜上，原告本於系爭契約法律關係，訴請蘭花公司、禾豐利
    公司、乙○○連帶給付0000 000元【工程款部分：0000000
    元（工程款總價）-0000000元（已給付工程款）＝0000000
    元；赴美施工工資及機票部分：95200 元（員工工資）+245
    00元（機票）＝119700元】，及自91年6 月1 日起至清償日
    止，按年息百分之5 計算之利息，為有理由，應予准許。至
    逾此範圍之請求，為無理由，應予駁回。
六、此外，原告依系爭契約法律關係，訴請蘭花公司、禾豐利公
    司、乙○○給付前開工程款、赴美施工工資及機票，及法定
    遲延利息，既予准許，業如前述。爰不另就原告主張依侵權
    行為法律關係請求被告賠償原告所受損害予以審酌，併此敘
    明。
七、原告、蘭花公司、禾豐利公司、乙○○分別陳明願供擔保請
    准宣告假執行或免為假執行，就原告勝訴部分，核無不合，
    爰分別酌定如主文第4 項所示相當之擔保金額，併准許之。
    至原告敗訴部份，其假執行之聲請，失其依附，應予駁回。
八、本件為判決基礎之法律關係已臻明確，兩造其餘之攻擊防禦
    方法核與判決結果不生影響，毋庸一一論列，併此敘明。
九、據上論結，本件原告之訴為一部有理由，一部無理由，依民
    事訴訟法第79條、第85條第2 項、第390 條第2 項、第392
    條第2 項，判決如主文。
中    華    民    國    95    年    6     月    22    日
                  民事第二庭審判長法      官 李昭彥
                                  法      官 蘇雅慧
                                  法      官 黃呈熹
以上正本證明與原本無異。
如對本判決上訴，須於判決送達後20日內向本院提出上訴狀，同
時表明上訴理由（原判決所違背之法令及其具體內容或依訴訟資
料可認為原判決有違背法令之具體事實）；如已於本判決宣示後
送達前提起上訴者，應於判決送達後10日內補具上訴理由（均須
按他造當事人之人數附繕本）。
中    華    民    國    95    年    6     月    22    日
                                  書  記  官 曾瓊玉


司法院資訊處製作；財團法人民間司法改革基金會備份。
